臺灣新竹地方法院刑事判決　　　　　　　 94年度易字第309號
公　訴　人　臺灣新竹地方法院檢察署檢察官
被　　　告　丁○○
　　　　　　　　　　6弄2號
　　　　　　己○○
　　　　　　　　　　6弄2號
上列被告等因詐欺案件，經檢察官提起公訴（九十三年度核退偵
字第三三八號、九十四年度偵字第三八六號、第一一七三號），
本院裁定以簡式審判程序審理，判決如下：
    主  文
丁○○幫助連續意圖為自己不法之所有，以詐術使人將本人之物
交付，累犯，處有期徒刑肆月，如易科罰金，以佰元折算壹日
。
己○○幫助連續意圖為自己不法之所有，以詐術使人將本人之物
交付，處有期徒刑貳月，如易科罰金，以佰元折算壹日。緩刑
貳年。
    事  實
一、丁○○曾於民國八十一年間因違反麻醉藥品管理條例案件，
    經本院於八十一年十一月三十日，以八十一年訴字第九三八
    號判決判處有期徒刑五年二月、六月，定應執行有期徒刑五
    年四月確定，自八十二年一月十九日起入監執行，於八十三
    年十二月六日假釋出監。嗣其假釋經撤銷，應另執行殘刑三
    年十二日，自八十六年十月十六日起入監執行，於八十八年
    八月四日假釋出監，於八十九年九月十九日假釋期滿執行完
    畢。
二、丁○○與己○○為夫妻關係，其等因見某報紙分類廣告欄上
    刊登「租課本」之廣告，由丁○○撥打刊登在廣告上之電話
    詢問，經某姓名年籍不詳「林先生」及「李先生」之成年男
    子告知，如出租金融機構帳戶，並交付該等帳戶之存摺與提
    款卡供予使用一至二個月，每個帳戶可獲得新台幣（下同）
    一千元之報酬。丁○○與己○○均明知近年來不肖份子盛行
    以租賃人頭帳戶之方式，作為詐欺他人交付財物之不法用途
    ，而「林先生」及「李先生」刊登廣告承租帳戶，顯係以之
    於詐騙他人錢財時供為匯款之帳戶，竟因缺錢花用，各基於
    幫助詐欺取財之犯意，由己○○於九十三年一月九日，向富
    邦商業銀行股份有限公司新竹分行（下稱富邦銀行新竹分行
    ）申辦000000000000號帳戶；於同年一月十四
    日，向中華郵政股份有限公司新竹武昌街郵局（下稱中華郵
    政新竹武昌街郵局）申辦局號：0000000號、帳號：
    00000000號帳戶；於九十三年二月四日，向萬泰商
    業銀行股份有限公司新竹分行（下稱萬泰銀行新竹分行）申
    辦000000000000號帳戶。丁○○則於同年二月
    四日，向萬泰銀行新竹分行申辦000000000000
    號帳戶，並均取得各該帳戶之存摺及提款卡。丁○○旋於同
    年二月上旬某日，與「林先生」及「李先生」約在新竹市○○街九五號大潤發量販店見面，由丁○○將上開帳戶之存摺
    、提款卡及提款卡密碼交給「林先生」及「李先生」，同時
    收取現金四千元（起訴書誤為二萬三千元），而出租上開帳
    戶給該二名男子使用。嗣「林先生」與「李先生」即夥同其
    他不詳姓名年籍之成年人，基於意圖為自己不法所有之概括
    犯意聯絡，連續於下列時地，利用上開帳戶從事詐欺取財之
    行為：
（一）九十三年二月四日某時，乙○○見某報紙分類廣告欄上刊
      登「代辦貸款」之廣告，經撥打刊載在廣告上之電話與自
      稱係萬通銀行職員「吳先生」之人聯絡後，由「吳先生」
      向乙○○佯稱如欲辦理貸款，須先收取一定之代辦金額，
      乙○○信以為真，遂聽從「吳先生」之指示，於同日中午
      十二時五十一分許、同年月六日上午十一時三十分許、下
      午三時四十三分許，分別匯款三千元、三千元、二千五百
      元至己○○申辦之上開中華郵政新竹武昌街郵局帳戶，因
      乙○○於匯款後，始終未能獲得貸款始知受騙。
（二）九十三年二月八日某時，戊○○在網路上看到化名「宣宣
      寶貝」之人刊載欲行拍賣天幣之訊息，經撥打刊載在網路
      上之電話與自稱「丁小姐」之人聯絡後，由「丁小姐」向
      戊○○佯稱確有天幣欲行販賣，戊○○信以為真，與「丁
      小姐」談妥以一元購買天幣二千三百元之交易比例後，即
      聽從「丁小姐」指示，於同日晚上九時三十分許，匯款一
      萬元至李育智在中國信託商業銀行股份有限公司申辦之0
      00000000000號帳戶（李育智涉嫌幫助詐欺部
      分，業經臺灣彰化地方法院檢察署檢察官以案件曾經判決
      確定為由，不起訴處分確定），戊○○匯款後，「丁小姐
      」馬上將款項自李育智帳戶轉入己○○申辦之上開富邦銀
      行帳戶內，因戊○○於匯款後，始終未取得任何天幣始知
      受騙。
（三）九十三年二月十日某時，某姓名年籍不詳之人假冒丙○○
      堂弟陳俊偉名義，撥打電話與丙○○聯絡，向丙○○佯稱
      其因債務問題需款急用，丙○○信以為真，立即聽從指示
      ，分別於同日下午二時二十五分許，匯款十萬元至丁○○
      申辦之上開萬泰銀行新竹分行帳戶；於同日下午三時二十
      六分許，匯款三萬元至己○○申辦之上開萬泰銀行新竹分
      行帳戶，丙○○匯款後發覺有異，經向家人求證後始知受
      騙。
（四）九十三年二月十日下午三時許，某姓名年籍不詳之人假冒
      甲○○友人「佳惠」之名義，撥打電話與甲○○聯絡後，
      向甲○○佯稱其因債務問題需款急用，當日晚上即可還錢
      ，甲○○不疑有他，旋依指示於同日下午四時五十一分許
      ，匯款三萬五千元至己○○上開萬泰銀行新竹分行帳戶，
      甲○○匯款後，撥打電話與假冒「佳惠」之人聯絡，因不
      獲置理始知受騙。
三、案經乙○○、丙○○、甲○○訴由新竹市警察局第三分局報
    告及戊○○訴由嘉義縣警察局民雄分局報請臺灣嘉義地方法
    院檢察署檢察官呈請臺灣高等法院檢察署檢察長令轉臺灣新
    竹地方法院檢察署檢察官偵查起訴。
    理  由
一、本件被告丁○○、己○○所犯幫助詐欺罪，非為死刑、無期
    徒刑、最輕本刑為三年以上有期徒刑之罪，或高等法院管轄
    第一審之案件，其於本院準備程序進行中，就被訴事實為有
    罪之陳述，經本院合議庭認為符合新修正刑事訴訟法第二百
    七十三條之一第一項之規定，裁定進行簡式審判程序，先予
    敘明。
二、上開事實，分別經被告丁○○、己○○於本院審理時坦白承
    認，核與被害人乙○○、戊○○、丙○○、甲○○供述遭人
    詐騙匯款之情節大致相符，並有被害人戊○○匯款至李育智
    申請使用之中國信託商業銀行股份有限公司0000000
    00000號帳戶之客戶交易明細表、被害人甲○○匯款至
    被告己○○上開萬泰銀行帳戶之交易明細表各一紙、李育智
    上開帳戶對帳單一份、被害人丙○○匯款至被告二人上開萬
    泰銀行新竹分行帳戶之交易明細表二紙、被害人乙○○匯款
    至被告己○○上開郵局帳戶之郵政劃撥儲金存款收據三紙及
    被告二人上開帳戶申辦資料共四份在卷可資佐證，足見被告
    二人之自白與事實相符，應可採信，其等幫助連續詐欺之犯
    行，堪以認定。
三、按刑法幫助犯之成立，行為人主觀上須有幫助故意，客觀上
    須有幫助行為，亦即幫助犯對於犯罪與正犯有共同之認識，
    基於幫助之意思，對於正犯資以助力，未參與實施犯罪之行
    為。又連續幫助與幫助連續不同，如基於概括犯意，多次幫
    助他人犯罪，為連續幫助；如以一幫助行為，幫助他人連續
    犯罪，則為幫助連續，僅有一次之犯罪行為。本件被告丁○○、己○○基於幫助他人詐欺取財之故意，將其等申請使用
    之郵局與銀行等帳戶出租予他人，俾他人誘使被害人匯款至
    該等帳戶後提領花用，為刑法詐欺取財罪之構成要件以外之
    行為，應屬刑法第三十條之幫助犯。而被告二人以一提供帳
    戶之幫助行為，幫助「林先生」、「李先生」及其他不詳姓
    名年籍之人連續詐騙被害人乙○○、戊○○、丙○○、甲○○等人之財物，為幫助連續犯，僅成立一次幫助行為。故核
　  被告二人所為，係犯刑法第三百三十九條第一項詐欺取財之
    幫助犯。被告丁○○曾於八十一年間因違反麻醉藥品管理條
    例案件，經本院於八十一年十一月三十日，以八十一年訴字
    第九三八號判決判處有期徒刑五年二月、六月，定應執行有
    期徒刑五年四月確定，自八十二年一月十九日起入監執行，
    於八十三年十二月六日假釋出監。嗣其假釋經撤銷，應另執
    行殘刑三年十二日，自八十六年十月十六日起入監執行，於
    八十八年八月四日假釋出監，於八十九年九月十九日假釋期
    滿執行完畢等情，有臺灣新竹地方法院檢察署刑案資料查註
    紀錄表及高等法院被告前案紀錄表各一份在卷可供參考，其
    受有期徒刑之執行完畢後，五年以內再犯有期徒刑以上刑之
    本罪，為累犯，應依刑法第四十七條之規定加重其刑。被告
    二人為詐欺罪之幫助犯，均應依刑法第三十條第二項之規定
    ，按正犯之刑減輕之。被告丁○○之刑有加重及減輕之事由
    ，應先加後減之。爰審酌被告丁○○曾有違反麻醉藥品管理
    條例及違反槍砲彈藥刀械管制條例等前科；被告己○○無何
    前科之素行、其等貪圖小利出租帳戶牟利之犯罪動機與目的
    、出租帳戶幫助他人詐欺取財之手段、僅得四千元之利益、
    所為便利他人實施詐欺行為，並致被害人乙○○、戊○○、
    丙○○、甲○○等人遭騙匯款損失共十八萬三千五百元及坦
    認犯行，案發後且已與被害人丙○○、甲○○達成和解，賠
    償被害人丙○○十萬元、甲○○三萬五千元，有調解筆錄一
    份在卷可證（見本院卷第五十頁），另被害人戊○○則表明
    不予追究之意，有本院電話紀錄表一紙可佐（見本院卷第四
    四頁），而被害人乙○○於本院審理時從未到庭，被告二人
    因之無法與之洽談和解之犯罪後態度等一切情狀，各量處如
    主文所示之刑，並均諭知易科罰金之折算標準。
四、被告己○○未曾受有期徒刑之宣告，有臺灣新竹地方法院檢
    察署刑案資料查註紀錄表及臺灣高等法院被告前案紀錄表各
    一份在卷可證，其因一時失慮，觸犯本件罪刑，經此次偵、
    審程序及刑之宣告，當知所警惕，無再犯之虞，本院綜合各
    情，認上開有期徒刑之宣告，已足策其自新，所宣告之刑，
    以暫不執行為適當，爰併予宣告緩刑二年，以啟向上。
據上論斷，應依刑事訴訟法第二百七十三條之一第一項、第二百
九十九條第一項前段，刑法第三百三十九條第一項、第三十條、
第四十七條、第四十一條第一項前段、第七十四條第一款，罰金
罰鍰提高標準條例第一條前段、第二條，判決如主文。
本案經檢察官傅伊君到庭執行職務。
中　　華　　民　　國　九十四　年　　十一　月　　七　　日
                  刑事第六庭    法　官　林昌義
以上正本證明與原本無異。
如不服本判決，應於判決送達後10日內向本院提出上訴狀 (應附
繕本 )，上訴於臺灣高等法院。
中　　華　　民　　國　九十四　年　　十一　月　　七　　日
                                書記官  江靜玲
附錄論罪科刑法條全文：
刑法第三百三十九條
意圖為自己或第三人不法之所有，以詐術使人將本人或第三人之
物交付者，處五年以下有期徒刑、拘役或科或併科一千元以下罰
金。
以前項方法得財產上不法之利益或使第三人得之者，亦同。
前二項之未遂犯罰之。
